臺灣高等法院民事判決　九十二年度上字第一一五九號
　　上　訴　人　乙○○
　　訴訟代理人　張泰昌律師
　　複　代理人　路雅如律師
　　　　　　　　陳淑玲律師
　　被　上訴人　甲○○
　　訴訟代理人　歐宇倫律師
　　　　　　　　王嘉斌律師
　　複　代理人　陳雅珍律師
右當事人間請求履行契約事件，上訴人對於中華民國九十二年十月六日臺灣板橋地方
法院九十二年度訴字第一六四四號第一審判決提起上訴，本院於中華民國九十三年三
月十六日言詞辯論終結，判決如左：
    主      文
上訴駁回。
第二審訴訟費用由上訴人負擔。
    事      實
甲、上訴人方面：
一、聲明：
  (一)原判決廢棄。
  (二)被上訴人在第一審之訴及假執行之聲請均駁回。
二、陳述：除與原判決記載相同者，予以引用外，補稱：
  (一)系爭同意書係上訴人代表晶碁生化科技股份有限公司（下稱晶碁公司）簽立，上
    訴人並非系爭買賣契約之當事人。被上訴人不得據該買賣契約向上訴人請求履行
    。
  (二)依公司法第一百六十七條第一項規定，公司不得買回自己之股份，該買賣契約應
    屬無效。
  (三)上訴人並無購買被上訴人持股之意思，且為被上訴人或其代理人所明知，依民法
    第八十六條但書、一百零五條之規定，該意思表示無效。
三、證據：援用第一審所提證據。
乙、被上訴人方面：
一、聲明：如主文所示。
二、陳述：除與原判決記載相同者，予以引用外，補稱：
  (一)系爭同意書，係上訴人以自己之名義簽立，而非代表晶碁公司簽署。
  (二)上訴人主張被上訴人及被上訴人之代理人陳自創皆明知其並未有受系爭同意書拘
    束之意，應負舉證責任。
三、證據：援用第一審所提證據。
    理      由
一、被上訴人主張：伊於民國（下同）九十一年八月十六日以每股新台幣（下同）三
    十元之價格，向上訴人購買晶碁公司十三萬股未上市股票，金額計三百九十萬元
    。嗣於九十二年三月二十六日，雙方約定由上訴人於同年五月底前，以三百九十
    萬元買回伊所持有之股票。詎屆期經伊促請上訴人履行，均未獲置理。為此，依
    契約關係，求為判命上訴人給付被上訴人三百九十萬元，及自起訴狀繕本送達翌
    日起至清償日止，按年息百分之五計算之利息等語。上訴人則以：伊當初係應訴
    外人陳自創要求在系爭承諾書上簽名。本意係為讓被上訴人安心，且待尋得適當
    之人即會為被上訴人換股。並非由伊本人買回被上訴人所持股票等語，資為抗辯
    。
二、被上訴人主張其於九十一年八月十六日以每股三十元之價格，購入由上訴人所經
    營之晶碁公司十三萬股未上市股票，合計金額為三百九十萬元。嗣兩造於九十二
    年三月二十六日達成協議，約定由上訴人於同年五月底前，以三百九十萬元買回
    被上訴人所持有之十三萬股晶碁公司股票，上訴人並簽立承諾書交被上訴人收執
    。詎上訴人經被上訴人兩次發函促請履行兩造前開約定，均未獲置理之事實，業
    據提出承諾書、股票集中保管之證明書（以上均影本）各乙份及律師函影本二份
    為證（見原審卷第○○頁），自堪信為真實。
三、觀之上訴人不爭之系爭同意書內容為「本人乙○○（Chao Shou Yu）同意於五月
    底之前，以每股新台幣三十元，購回股東甲○○女士（戶號：一一五三，
    字號：Ｚ000000000），所持有之晶碁生化科技股份有限公司130,00股之股票，共
    計新台幣三百九十萬元整。…乙○○執行長晶碁生化科技股份有限公司」，足見
    上訴人係以自己之名義而簽立該同意書，因該同意書之用語為「本人乙○○同意
    …」，而非「本人乙○○代表晶碁生化科技股份有限公司同意」，或係「晶碁生
    化科技股份有限公司同意…。」之用語，且上訴人身為該公司之負責人，不可能
    不知以自己名義簽立契約書或代表公司名義簽立契約書兩者間之不同與差別，況
    且該同意書末尾係為「乙○○執行長晶碁生化科技股份有限公司」，而非「乙○
    ○晶碁生化科技股份有限公司法定代理人」，益見系爭同意書係上訴人以自己名
    義所簽立，而非代表晶碁公司所簽署，上訴人辯稱該同意書係其代表晶碁公司，
    而以晶碁公司之名義所簽立，故系爭同意書之效力存在於晶碁公司與被上訴人間
    云云，自不可採。
四、查系爭同意書係上訴人以其自己之名義所簽訂，而非其代表晶碁公司所簽訂，前
    已敘明，故本件顯與公司法第一百七十六條第一項公司不得買回自己股份之問題
    無涉。上訴人援引上揭條文主張：系爭同意書無效云云，亦無可採。
五、按「當事人主張有利於己之事實者，就事實有舉證之責。」民事訴訟法第二百七
    十七條定有明文。又「原告對於自己主張之事實已盡證明之責，被告對其主張，
    如抗辯其不實，並提出反對之主張則被告對其反對之主張亦應負證明之責，此為
    舉證責任分擔之原則。」（最高法院十八年上字第二八五五號判例參照）。查被
    上訴人已提出系爭同意書就上訴人簽立之事盡其應盡之舉證責任，且上訴人業已
    自認確實有簽立系爭同意書之事實，從而上訴人主張其因被上訴人及被上訴人之
    代理人陳自創皆明知其並未有受系爭同意書拘束之意，而認其有民法第八十六條
    但書意思表示無效之適用，依舉證責任分配之原則，上訴人自應就其主張有利於
    己之事實盡舉證之責，然迄今上訴人並未舉證，以實其說。上訴人抗辯伊係應陳
    自創要求簽名，系爭同意書真意並非要伊買回晶碁公司之股票。被上訴人及被上
    訴人之代理人皆明知上訴人於簽立系爭同意書時並無受其拘束之意云云，要無可
    採。
六、未按，民法第一百五十三條第一項規定「當事人互相表示意思一致者，無論其為
    明示或默示，契約即為成立。」被上訴人既要求上訴人買回其持有之晶碁公司十
    三萬股股票，並經上訴人出具契約書同意買回，則兩造之契約自已成立，自不因
    上訴人前揭抗辯而受影響。
七、綜上，被上訴人依據契約關係，請求上訴人應給付被上訴人三百九十萬元，及自
    起訴狀繕本送達之翌日即九十二年八月二十日起至清償日止，按年息百分之五計
    算之利息，洵屬有據，應予准許。原審為上訴人敗訴之判決，並為假執行之宣告
    ，經核並無不合，上訴意旨，指摘原判決不當，求予廢棄改判，為無理由，應予
    駁回。
八、本件事證已臻明確，兩造其餘攻擊防禦方法，核與判決結果已不生任何影響，不
    再贅述，併此敘明。
九、據上論結，本件上訴為無理由，爰判決如主文。
中　　　華　　　民　　　國　　九十三　　年　　　三　　　月　 　三十  　 日
                                民事第四庭
                                　　審判長法  官　劉  勝  吉
                                  　　　　法  官　劉  清  景
                              　　　　　　法  官　藍  文  祥
正本係照原本作成。
如不服本判決，應於收受送達後二十日內向本院提出上訴書狀，其未表明上訴理由者
，應於提出上訴後二十日內向本院補提理由書狀（均須按他造當事人之人數附繕本）
上訴時應提出委任律師或具有律師資格之人之委任狀；委任有律師資格者，另應附具
律師資格證書及釋明委任人與受任人有民事訴訟法第四百六十六條之一第一項但書或
第二項（詳附註）所定關係之釋明文書影本。
中　　　華　　　民　　　國　　九十三　　年　　　四　　　月　　　二　　　日
　　　　　　　　　　　　　　　　　　　　  書記官  李  翠  齡
附註：
民事訴訟法第四百六十六條之一（第一項、第二項）：
對於第二審判決上訴，上訴人應委任律師為訴訟代理人。但上訴人或其他法定代理人
具有律師資格者，不在此限。
上訴人之配偶、三親等內之血親、二親等內之姻親，或上訴人為法人、中央或地方機
關時，其所屬專任人員具有律師資格並經法院認為適當者，亦得為第三審訴訟代理人
。
